【裁判字號】    95,易,1822
【裁判日期】    950921
【裁判案由】    恐嚇等
【裁判全文】
臺灣臺中地方法院刑事判決              95年度易字第1822號
公  訴  人  臺中地方法院檢察署檢察官
被      告  乙○○
上列被告因恐嚇等案件，經檢察官提起公訴（95年度偵字第120
39號），本院判決如下：
    主  文
乙○○以加害生命、身體之事，恐嚇他人致生危害於安全，處拘
役參拾日，如易科罰金，以參佰元（即新臺幣玖佰元）折算壹日
；又傷害人之身體，處拘役參拾日，如易科罰金，以參佰元（即
新臺幣玖佰元）折算壹日。應執行拘役伍拾伍日，如易科罰金，
以參佰元（即新臺幣玖佰元）折算壹日。
    犯罪事實
一、乙○○於民國95年4月21日下午4時許，為其岳母買房屋而無
    車位事宜，前往臺中縣太平市○○○街53之16號之住商不動
    產太平長億加盟店（下簡稱住商不動產長億店），欲找該店
    前負責人陳遷對理論，店內人員因無法聯絡陳遷對到場，遂
    聯絡陳遷對之子即該店店長丙○○回店內處理，丙○○到場
    後亦向乙○○表示無法聯繫到陳遷對，乙○○甚為不悅，遂
    大聲咆哮，並基於普通傷害之故意，以右手掌摑丙○○左臉
    頰一下，致丙○○左臉頰受有挫傷之傷害，乙○○另基於恐
    嚇之故意，對丙○○恫稱：「要將你拖出去打斷腿、吃子彈
    ，叫你太太準備丈夫」等語，使丙○○心生畏懼，致生危害
    於生命、身體之安全。
二、案經丙○○訴由臺中縣警察局霧峰分局報請臺灣臺中地方法
    院檢察署檢察官偵查起訴。
    理  由
一、訊據被告乙○○，固坦承因其岳母買房屋卻無車位事宜至住
    商不動產長億店欲找陳遷對理論，並因告訴人丙○○表示無
    法聯繫陳遷對到場而與告訴人發生爭執且有肢體接觸之事實
    ，惟矢口否認有上開傷害及恐嚇告訴人之行為，辯稱：「告
    訴人說他找不到陳遷對，我叫他無論如何要找到陳遷對，告
    訴人站起來我以為他要打我，所以我就將手舉起來，我沒有
    感覺有打到他的臉頰」、「我是為了自衛，……，肢體衝突
    是因為我以為告訴人要打我，我是自衛才將手舉起而碰到告
    訴人的左臉頰」、「告訴人當天很晚才到警察局，中間他也
    有可能去自導自演叫人將他打傷後才去驗傷」、「我只是將
    告訴人父親當天中午曾打電話給我岳母恐嚇說如果我再去找
    他要車位，他要將我打斷腳，請我吃子彈乙事轉述給告訴人
    聽，詎告訴人卻以為我在恐嚇他」等語。
二、經查，上開犯罪事實，業據告訴人於檢察官偵訊中指訴綦詳
    ，復於95年9月7日在本院具結證述明確，此有各該筆錄在卷
    可佐。又證人即案發時在場之住商不動產長億店職員甲○
    ○於95年6月12日在檢察官偵訊中具結證稱：「（問：你當
    時在場？有看到什麼情形？）是，是乙○○早上打電話要來
    找陳遷對，我有打電話給陳遷對可是打不通，我有把陳遷對
    的電話告訴乙○○，我就出門去了，到了下午四點多，我又
    回辦公室，就看到乙○○跟其他兩個人坐在公司裡面，乙○
    ○問我電話是不是我接的，我說我不知道，他說就是我，我
    才想起來是他，他問我有沒有聯絡陳遷對，我說有，可是打
    不通，我就打電話找店長丙○○回來，乙○○有拿一些證件
    出來說他跟警察很熟，店長回來也打電話給陳遷對，可是打
    不通，乙○○一直要丙○○找陳遷對，乙○○說他要替陳遷
    對教兒子，丙○○叫他不要動手，結果乙○○就打丙○○一
    巴掌，還說不只要打他還要讓丙○○吃子彈，打斷他的腿」
    等語（參偵卷第9～10頁筆錄），被告雖陳稱證人甲○○所
    言不實在，並質疑其陳述之證據能力，惟證人係具結後而為
    前揭證述，且所述與告訴人所指之情結相符，依刑事訴訴法
    第159條第2項之規定，其陳述自可為證據，且內容亦堪採信
    。證人即與被告一同至住商不動產長億店之王聖凱及彭建
    章於95年4月21日在警詢時均陳稱：案發當時被告與告訴人
    雙方爭吵過程中，渠等均有看到被告有以手掌觸摸到告訴人
    之左臉頰等語（參警卷第11、13頁筆錄），茲一般人每天均
    要搓洗臉部而碰觸臉頰，足見僅係普通之碰觸，臉頰自不會
    受傷，倘若被告謂僅係「碰到」，證人王聖凱及彭建章謂係
    「觸摸」告訴人之臉頰均為真，何以告訴人臉頰會受有挫傷
    之傷害，是可信告訴人確有遭被告掌摑毆打臉頰無訛，被告
    及證人所言均係避重就輕之詞甚明。被告雖辯稱當天係基
    於自衛，且告訴人左臉頰之挫傷可能自傷云云，惟刑法第23
    條規定：「對於現在不法之侵害，而出於防衛自己或他人權
    利之行為，不罰」，顯見所謂正當防衛係指自己或他人正受
    不法之侵害，為排除侵害防衛權利所為之行為，今依被告所
    言，告訴人只是站起來，並無對被告或其他人實施任何攻擊
    或不法之行為，亦即被告或其他人並未受到任何之侵害，被
    告想像之自衛，自與刑法上之正當防衛要件不符。另被告於
    當日下午4時許毆打告訴人之臉頰後，告訴人旋於同日下午5
    時前往國軍臺中總醫院就醫，此有國軍臺中總醫院附設民眾
    診療處出具之診斷證明書影本一紙在卷足憑（參警卷第16頁
    ），時間緊接而與經驗法則相符，是可信告訴人臉頰上之挫
    傷應是被告之行為所導致。綜上調查，本院認被告所辯僅係
    卸責之詞，不足採信，本件事證明確，被告犯行堪以認定，
    應予依法論科。
三、被告行為後，刑法業於94年2月2日修正公布，95年7月1日起
    施行，其中與本案有關係第2條、第33條第5款、第41條等規
    定。按行為後法律有變更者，適用行為時之法律，但行為後
    之法律有利於行為人者，適用最有利於行為人之法律，修正
    後刑法第2條第1項定有明文。此條規定係規範行為後法律變
    更所生新舊法律比較適用之準據法，本身尚無新舊法比較之
    問題，於新法施行後，應一律適用新法第2條第1項之規定，
    為「從舊從輕」之比較，先予敘明。再按本次法律變更，比
    較時應就罪刑有關之共犯、未遂犯、想像競合犯、牽連犯、
    連續犯、結合犯，以及累犯加重、自首減輕暨其他法定加減
    原因（如身分加減）與加減例等一切情形，綜其全部罪刑之
    結果而為比較（最高法院95年5月23日95年度第8次刑庭會議
    決議參照）。查刑法第305條之恐嚇危害安全罪，法定刑
    得科3百元以下罰金，刑法第277條第1項之傷害罪，法定刑
    得科1千元以下罰金，據修正後刑法施行法增訂第1條之1規
    定：「中華民國94年1月7日刑法修正施行後，刑法分則編所
    定罰金之貨幣單位為新臺幣。94年1月7日刑法修正時，刑法
    分則編未修正之條文定有罰金者，自94年1月7日刑法修正施
    行後，就其所定數額提高為30倍。但72年6月26日至94年1月
    7日新增或修正之條文，就其所定數額提高為3倍」及刑法第
    33條第5款修正為：「主刑之種類如下：五、罰金：新臺幣
    一千元以上，以百元計算之」等規定，依修正後之法律，刑
    法第305條恐嚇危害安全罪所得科處之罰金刑最高為新臺幣9
    千元、最低為新臺幣1千元，刑法第277條第1項傷害罪所得
    科處之罰金刑最高為新臺幣3萬元、最低為新臺幣1千元；然
    依被告行為時之刑罰法律，即罰金罰鍰提高標準條例第1條
    前段規定之提高倍數10倍及刑法第33條第5款規定之罰金最
    低額1元計算，刑法第305條之恐嚇危害安全罪之罰金刑最高
    為銀元3千元，最低額為銀元10元，若換算為新臺幣，最高
    額雖與新法同為新臺幣9千元，然最低額僅為新臺幣30元，
    刑法第277條第1項之傷害罪之罰金刑最高為銀元1萬元，最
    低額為銀元10元，若換算為新臺幣，最高額雖與新法同為新
    臺幣3萬元，然最低額僅為新臺幣30元。因此，比較上述修
    正前、後之規定，自以被告行為時關於科處罰金刑之刑罰法
    律較有利於被告。關於易科罰金之折算標準，除刑法第41
    條第1項有所修正外，罰金罰鍰提高標準條例於95年4月28日
    修正，並自同年7月1日起生效施行。修正前之刑法第41條第
    1項前段規定：「犯最重本刑為五年以下有期徒刑以下之刑
    之罪，而受六個月以下有期徒刑或拘役之宣告，因身體、教
    育、職業、家庭之關係或其他正當事由，執行顯有困難者，
    得以一元以上三元以下折算一日，易科罰金。」，再依據修
    正前罰金罰鍰提高標準條例第2條：「依刑法第四十一條易
    科罰金或第四十二條第二項易服勞役者，均就其原定數額提
    高為一百倍折算一日；法律所定罰金數額未依本條例提高倍
    數，或其處罰法條無罰金刑之規定者，亦同。」之規定，被
    告行為時之易科罰金折算標準，應以銀元1百元、2百元、3
    百元折算1日，經折算為新臺幣後，應以新臺幣3百元、6百
    元、9百元折算1日。惟95年7月1日施行之刑法第41條第1項
    前段規定修正為：「犯最重本刑為五年以下有期徒刑以下之
    罪，而受六個月以下有期徒刑或拘役之宣告者，得以新臺幣
    一千元、二千元或三千元折算一日，易科罰金。」，而新修
    正之罰金鍰提高標準條例刪除原本第2條之規定，是比較新
    舊法結果，自以舊法有利於被告，故應適用修正前刑法第41
    條第1項前段、修正前罰金罰鍰提高標準條例第2條規定，對
    被告較為有利。綜上，依整體比較之結果，以舊法對於被告
    較為有利，爰依修正後刑法第2條第1項前段之規定，適用行
    為時即修正前刑法之相關規定予以處斷。
四、被告對告訴人恫稱「要將你拖出去打斷腿、吃子彈，叫你太
    太準備丈夫」，顯係以加害生命、身體之事恐嚇，客觀上已
    足使人深感不安而心生畏懼，此由告訴人於本院審理中具結
    證稱其聽聞被告恐嚇言語後心裡感到害怕一語益徵，自足生
    危害於告訴人之生命、身體安全；又被告以右手掌摑告訴人
    之左臉頰造成告訴人左臉頰挫傷，已使告訴人身體之有形組
    織與生理機能發生障礙。是核被告所為，係犯刑法第305條
    之恐嚇危害安全罪、第277條第1項之普通傷害罪。所犯上開
    2罪，犯意各別，行為互殊，應予分論併罰。爰審酌被告犯
    後飾詞卸責諒無悔意，尚未與告訴人達成和解，惟情節尚屬
    輕微，係因其岳母買房屋無停車位之紛爭而為本犯行，惡性
    尚非重大等一切情狀，分別量處如主文所示之刑，並均諭知
    易科罰金之折算標準。再修正前之刑法51條第6款規定：「
    宣告多數拘役者，比照前款定其刑期。但不得逾四個月」，
    修正後刑法第51條第6款規定：「宣告多數拘役者，比照前
    款定其刑期。但不得逾一百二十日」。比較結果，新法僅是
    將拘役改以日數為單位，對行為人並無有利或不利之情形，
    雖被告行為後法律已有所變更，然應依刑法第2條第1項前段
    規定，適用行為時之法律，故本件仍應依修正前之刑法第51
    條第6款規定，定其應執行之刑，並諭知易科罰金之折算標
    準。
據上論斷，應依刑事訴訟法第299條第1項前段，刑法第2條第1項
前段、第277條第1項、第305條、修正前刑法第41條第1項前段、
修正前刑法第51條第6款、修正前刑法第33條第5款，罰金罰鍰提
高標準條例第1條前段、修正前罰金罰鍰提高標準條例第2條，判
決如主文。
本案經檢察官丁○○到庭執行職務
中    華    民    國    95    年    9     月    21    日
                        臺灣臺中地方法院刑事第十三庭
                                審判長法  官  陳慧珊
                                      法  官  許月馨
                                      法  官  李秋娟
 上為正本係照原本作成
如不服本判決，應於判決送達後10日內，向本院提出上訴狀（須
附繕本），上訴於臺灣高等法院臺中分院。
                                      書記官  李慕先
中    華    民    國    95    年    9     月    21    日
附錄論罪科刑法條：
刑法第277條第1項（普通傷害罪）
傷害人之身體或健康者，處三年以下有期徒刑，拘役或一千元以
下罰金。
刑法第305條（恐嚇危害安全罪）
以加害生命、身體、自由、名譽、財產之事恐嚇他人，致生危害
於安全者，處二年以下有期徒刑、拘役或三百元以下罰金。


司法院資訊處製作；財團法人民間司法改革基金會備份。
